【裁判字號】    89,台上,291
【裁判日期】    890120
【裁判案由】    違反麻醉藥品管理條例
【裁判全文】
最高法院刑事判決                                八十九年度台上字第二九一號
    上  訴  人  甲○○
右上訴人因違反麻醉藥品管理條例案件，不服台灣高等法院中華民國八十八年十月二
十日第二審更審判決（八十八年度重上更(四)字第二九號，起訴案號：台灣板橋地方法
院檢察署八十三年度偵字第二五○一、三六八三號），提起上訴，本院判決如左：
    主  文
上訴駁回。
    理  由
按刑事訴訟法第三百七十七條規定：上訴於第三審法院，非以判決違背法令為理由，
不得為之。是提起第三審上訴，應以原判決違背法令為理由，係屬法定要件。且必須
依據卷內資料為具體之指摘，並足據以辨認原判決已具備違背法令之形式，始屬相當
。本件原審依憑上訴人甲○○於檢察官偵查中供認丁秀英（已判處非法販賣化學合成
麻醉藥品罪刑確定）於民國八十三年元月二十七日十七時許外出時，將扣案之六小包
安非他命交其保管。嗣陳飛虎（已判處罪刑確定）被警查獲吸用安非他命後，經警察
授意於同年元月二十八日打電話予丁秀英佯裝購買安非他命時，因丁女外出由伊接聽
電話，伊告知陳飛虎伊那裡有貨（安非他命），可以過來拿等情。核與共同被告丁秀
英、陳飛虎（警訊）及警員蕭堯中證述之情節相符，並有該六小包安非他命扣案為證
等事證；復明共同被告丁秀英曾多次販賣安非他命予陳飛虎，亦經該法院前審判決
確定在案，上訴人與其同居，自應知情。其明知丁秀英販賣安非他命，仍受其託轉交
安非他命予陳飛虎，則其與丁秀英間自有犯意聯絡及行為分擔。又毒品危害防制條例
雖已於八十七年五月二十日公布施行，並將安非他命列為第二級毒品，惟其第四條第
二項規定販賣第二級毒品之法定本刑為無期徒刑或七年以上有期徒刑，得併科新台幣
七百萬元以下罰金。而麻醉藥品管理條例第十三條之一第二項第一款非法販賣麻醉藥
品罪之法定本刑為五年以上有期徒刑，得併科五萬元以下罰金，二相比較，自以麻醉
藥品管理條例之規定有利於行為人。依刑法第二條第一項但書規定，應適用上述麻醉
藥品管理條例之規定論處。因認上訴人犯行明確，乃撤銷第一審關於上訴人非法販賣
化學合成麻醉藥品罪刑部分之判決，改判仍論處上訴人共同非法販賣化學合成麻醉藥
品未遂罪刑。已詳其所憑之證據及認定之理由。而以上訴人否認販賣安非他命，辯
稱渠僅通知陳飛虎有貨而已，並未與丁秀英共同販賣云云，如何不足採信，於判決理
由內詳予指駁及說明。從形式上觀察，並無認定事實不依證據或理由不備等違法情事
存在。上訴人上訴意旨略以，(一)、原判決事實欄認定，警察命陳飛虎打電話予丁秀英
佯裝購買安非他命，適上訴人接聽電話，即予應允；但其理由欄謂上訴人受丁秀英
之託轉交安非他命予陳飛虎，其與丁秀英為共同正犯云云。但當時丁秀英並不在上訴
人住處，自不知陳飛虎欲買安非他命之事，原判決理由認丁秀英託上訴人轉交安非他
命予陳飛虎，自有矛盾。(二)、陳飛虎係證述伊預備向丁秀英購買，因丁女不在，才轉
向上訴人購買，則原判決理由謂丁秀英託上訴人轉交安非他命一節，與上述證詞不符
，亦有理由矛盾。(三)、警員蕭堯中雖證稱，陳飛虎向上訴人問丁秀英有無寄安非他命
在上訴人處，上訴人說有，叫陳飛虎直接來取等語。與陳飛虎所證，因丁女不在轉由
向上訴人購買一節不符，且陳飛虎與上訴人之電話對話，蕭某實無從得知其通話內容
，自不足為判決有罪之依據。另證人陳飛虎之證詞，原審亦以「其前後指述已相齟齬
，能否憑採，已堪質疑」，而不足採信。是晚因陳飛虎打三通電話找丁秀英，上訴人
不耐其煩，才要其自行來看丁女是否在家，並無販賣安非他命。原審疏未調查，自有
未盡調查能事之違法等語。惟查，原判決已論述上訴人與丁秀英同居，而知情丁女曾
多次販賣安非他命予他人及陳飛虎，嗣丁女於八十三年元月二十七日外出時，將其所
有「供販賣用之安非他命六小包」交予上訴人，上訴人基於共同營利之犯意予以收受
保管。嗣上訴人接獲陳飛虎電話而由上訴人販賣安非他命予陳飛虎，係與丁女為共同
正犯等情，所為論斷洵合事理。是上訴人販賣安非他命予陳飛虎係與丁秀英共同為之
，因受丁女之託代賣，而分擔販賣交付安非他命之犯行，原判決理由謂上訴人「受其
（丁女）託轉交安非他命予陳飛虎」一語，雖未儘表達明白，但祇係文句簡略而已，
上訴意旨第一、二點所云，拘泥於辭句，而不依卷證資料具體指摘原判決認定上訴人
與丁秀英為共同正犯究竟有何違背法令，自非適法之第三審上訴理由。其餘上訴意旨
，或為單純事實上之爭執，或係對事實審法院認事採證職權之適法行使及證據之證明
力，專憑己見，任意爭論，均非合法之第三審上訴理由。綜上所述，本件上訴指摘原
判決違法之情事，顯與法律規定得為第三審上訴理由之違法情形不相適合，其上訴違
背法律上之程式，應予駁回。
據上論結，應依刑事訴訟法第三百九十五條前段，判決如主文。
中      華      民      國    八十九    年      一      月     二十     日
                              最高法院刑事第八庭
                                  審判長法官  吳  雄  銘
                                        法官  池  啟  明
                                        法官  石  木  欽
                                        法官  郭  毓  洲
                                        法官  吳  三  龍
      右正本證明與原本無異
                                              書  記  官
中      華      民      國    八十九    年      一      月    二十五    日


司法院資訊處製作；財團法人民間司法改革基金會備份。
